臺灣臺東地方法院民事簡易判決
110年度東原簡字第78號
原      告  張舒琦即張淑英

訴訟代理人  陳慧玲扶助律師
被      告  裕融企業股份有限公司

法定代理人  嚴陳莉蓮


上列當事人間債務人異議之訴事件，於民國111年2月25日言詞辯
論終結，本院判決如下：
    主      文
被告不得持臺灣臺北地方法院九十三年度票字第一四七一三號民
事裁定及確定證明書暨臺灣士林地方法院九十六年度執字第二九
九四二號債權憑證為執行名義對原告強制執行。
訴訟費用由被告負擔。 
    事實及理由
壹、程序部分
一、被告經合法通知，未於最後言詞辯論期日到場，核無民事訴
    訟法第386條各款所列情形，爰依原告聲請，由其一造辯論
    而為判決。
二、按訴狀送達後，原告不得將原訴變更或追加他訴，但請求之
    基礎事實同一、因情事變更而以他項聲明代最初之聲明，或
    不甚礙被告之防禦及訴訟之終結者，原告得將原訴變更或追
    加他訴，民事訴訟法第255條第1項第2、3、7款定有明文。
    依同法第436條第2項，上開規定於簡易訴訟程序仍有適用。
    經查，原告起訴時請求：㈠本院110年度司執字第1295號清償
    票款強制執行事件之強制執行程序應予撤銷。㈡被告不得持
    臺灣臺北地方法院（下稱臺北地院）93年度票字第14713號
    民事裁定及確定證明書暨臺灣士林地方法院（下稱士林地院
    ）96年度執字第29942號債權憑證為執行名義，聲請對原告
    強制執行（詳本院卷第7頁）。嗣於民國110年12月13日具狀
    變更聲明為：被告不得持臺灣臺北地方法院93年度票字第14
    713號民事裁定及確定證明書暨臺灣士林地方法院96年度執
    字第29942號債權憑證為執行名義，聲請對原告強制執行（
    詳本院卷第52頁）。核其訴之變更前後所主張之基礎事實均
    與兩造間系爭本票債權債務關係存否及強制執行有關，請求
    事實自屬同一，且因系爭1295號執行事件之執行程序，已於
    原告起訴後即110年9月14日終結，原告因情事變更而以他項
    聲明代最初之聲明，且亦不甚礙被告之防禦及訴訟之終結，
    原告所為訴之變更，既合於前開規定，應予准許。
貳、實體部分
一、原告起訴主張：被告因承受台灣歐利克股份有限公司（下稱
    台灣歐利克公司）之債權，而取得原告與訴外人邱孟偉所共
    同簽發，發票日為91年7月7日，未載到期日，票面金額為新
    臺幣（下同）11萬元之本票乙紙（下稱系爭本票）。被告持
    系爭本票向臺北地院聲請本票裁定（下稱系爭本票裁定），
    該法院以系爭本票裁定准予系爭本票債權得強制執行，被告
    嗣持系爭本票裁定向士林地院聲請強制執行，因執行無結果
    ，士林地院於96年10月5日核發96年度執字第29942號債權憑
    證（下稱系爭債權憑證）。被告復以系爭債權憑證為執行名
    義向本院聲請強制執行，本院以110年度司執字第1295號清
    償票款強制執行事件（下稱系爭執行事件）受理。然系爭本
    票未載到期日，執票人即被告對本票發票人之票據上權利，
    應自發票日91年7月7日起算。嗣被告雖於93年向臺北地院聲
    請系爭本票裁定，惟被告於上開請求後6個月未開始執行行
    為，或不聲請執行，致其時效視為不中斷，而回復自發票日
    91年7月7日起算，被告至遲應於94年7月6日前為強制執行。
    而本件被告迄至96年始聲請強制執行，已逾3年時效期間。
    再者，被告持系爭本票裁定於96年向士林地院聲請強制執行
    ，因執行無結果，士林地院於96年10月5日核發系爭債權憑
    證，被告復於110年1月28日執系爭債權憑證對原告聲請強制
    執行，經本院受理在案。然縱被告於96年聲請強制執行而中
    斷時效，並於96年10月5日經士林地院核發系爭債權憑證時
    起重新起算3年，系爭本票債權自96年10月5日重新起算後已
    於99年10月4日因被告3年不行使而罹於時效。綜上，系爭本
    票債權既已罹於時效，原告得主張時效抗辯而拒絕給付。爰
    依強制執行法第14條規定提起本件訴訟等語，並聲明：被告
    不得持臺灣臺北地方法院93年度票字第14713號民事裁定及
    確定證明書暨臺灣士林地方法院96年度執字第29942號債權
    憑證為執行名義，聲請對原告強制執行。
二、被告未於言詞辯論期日到庭，亦未提出書狀就原告更正後之
    聲明為任何抗辯或陳述。
三、得心證之理由
  ㈠台灣歐利克公司於93年間持系爭本票向臺北地院聲請本票裁
    定，該法院以系爭本票裁定准予系爭本票債權得強制執行，
    台灣歐利克公司嗣於96年間持系爭本票裁定向士林地院聲請
    強制執行，因執行無結果，士林地院於96年10月5日核發96
    年度執字第29942號債權憑證（下稱系爭債權憑證）。被告
    於98年6月1日因承受台灣歐利克公司之債權，而取得系爭本
    票及系爭債權憑證。被告復於110年1月25日以系爭債權憑證
    為執行名義向本院聲請系爭執行事件之事實，業據原告提出
    本院110年1月28日東院宜司執天字第1295號執行命令附卷可
    稽（詳本院卷第15頁），並有臺北地院93年度票字第14713
    號裁定在卷可查（詳本院卷第18頁），復經本院調取系爭強
    制執行事件卷宗核閱無誤，此部分事實堪以認定。
　㈡系爭本票之票據權利是否已罹於時效而消滅？
  1.按執票人對本票發票人之權利，自到期日起算，3年間不行
    使，因時效而消滅，票據法第22條第1項定有明文。是執票
    人依票據法第123條規定，聲請法院裁定許可對於本票發票
    人強制執行，係屬非訟事件，此項裁定，並無確定實體上法
    律關係存否之實質確定力，非屬與確定判決有同一效力之執
    行名義，執票人之請求權消滅時效期間，自不因取得法院許
    可強制執行之裁定，而依民法第137條第3項規定延長為5年
    。次按時效因請求而中斷者，若於請求後6個月內不起訴，
    視為不中斷；時效完成後，債務人得拒絕給付，民法第130
    條、第144條第1項分別定有明文。而民法第130條所謂起訴
    ，對於已取得執行名義之債務，係指依同法第129條第2項第
    5款規定與起訴有同一效力之開始強制執行或聲請強制執行
    而言。換言之，即對於已取得執行名義之債務，若於請求後
    6個月內不開始強制執行，或不聲請強制執行，其時效視為
    不中斷（最高法院67年度台上字第434號判決意旨參照）。
    又時效完成後，債務人得拒絕給付，為民法第144條第1項所
    明定；而此所謂拒絕給付，固係採抗辯權發生主義，並非使
    請求權當然消滅。惟如債務人行使此項抗辯權，表示拒絕給
    付，債權人之請求權利即因而確定歸於消滅（最高法院97年
    度台上字第1113號民事判決參照）。而消滅時效完成後，如
    債權人依原執行名義或債權憑證聲請法院再行強制執行時，
    亦不生中斷時效或中斷事由終止重行起算時效之問題，債務
    人自非不得對之提起債務人異議之訴，以排除該執行名義之
    執行（最高法院89年度台上字第1623號判決意旨參照）。
  2.經查，系爭本票之發票日為91年7月7日，未載到期日，即屬
    見票即付，台灣歐利克公司向臺北地院聲請本票裁定強制執
    行，經該院於93年4月8日以系爭本票裁定准許強制執行後，
    台灣歐利克公司遲至96年間始持系爭裁定聲請強制執行，顯
    未於請求後6個月內聲請強制執行，其時效中斷之效力，即
    無由保持，亦即，時效期間應回復自發票日91年7月7日之翌
    日起算起算3年，而於94年7月7日期限屆至。則台灣歐利克
    公司於96年始執系爭本票裁定聲請強制執行，距系爭本票發
    票日顯逾3年。是以，系爭本票之票款請求權顯逾3年之時效
    期間，已罹於時效而消滅。又債權讓與，債務人於受通知時
    所得對抗讓與人之事由，皆得以之對抗受讓人，民法第299
    條第1項定有明文。本件被告既係因債權讓與而自台灣歐利
    克公司繼受取得請求支付票款之權利，依上開規定，原告自
    得以上揭事由對抗被告，則原告以因消滅時效完成而取得拒
    絕給付之抗辯權，主張有妨礙債權人即被告請求之事由發生
    ，即屬有據，被告自不得執系爭本票裁定對原告之財產為強
    制執行。是原告主張被告對其系爭本票票據債權請求權，已
    因罹於時效，並拒絕給付，被告之請求權因而確定歸於消滅
    而不存在，即有理由。
  3.從而，原告請求被告不得執系爭本票裁定及確定證明書、系
    爭債權憑證對原告聲請強制執行，為有理由，應予准許。
四、綜上所述，系爭本票之票款請求權已罹於時效，且經原告為
    時效抗辯，從而，原告依強制執行法第14條之規定提起異議
    之訴，訴請被告不得執系爭本票裁定及確定證明書暨系爭債
    權憑證為執行名義，對原告聲請強制執行，為有理由，應予
    准許。
五、本件事證已臻明確，兩造其餘攻擊防禦方法及舉證，核與判
    決結果不生影響，爰不逐一論駁，併此敘明。
六、訴訟費用之負擔：民事訴訟法第78條。 
中　　華　　民　　國　　111 　年　　3 　　月　　25　　日
                  臺東簡易庭　法  官　吳俐臻
以上正本係照原本作成。
如不服本判決，應於判決送達後20日內向本院提出上訴狀，同時
表明上訴理由（應按他造當事人之人數檢附繕本）。
中　　華　　民　　國　　111 　年　　3 　　月　　25　　日
                              書記官  王品涵